【裁判字號】    96,上更(一),52
【裁判日期】    970630
【裁判案由】    違反毒品危害防制條例等
【裁判全文】
臺灣高等法院高雄分院刑事判決      96年度上更(一)字第52號
上  訴  人
即  被  告  乙○○
選任辯護人  吳麗珠律師
            鄭國安律師
            蘇佰陞律師
上列上訴人因違反毒品危害防制條例等案件，不服台灣高雄地方
法院91年度訴字第1876號中華民國92年9 月19日第一審判決，起
訴案號：台灣高雄地方法院檢察署91年度偵字第6850、6851號）
，提起上訴，判決後，經最高法院發回更審，本院判決如下：
     主  文
原判決撤銷。
乙○○未經許可持有可發射子彈具有殺傷力之改造玩具手槍，處
有期徒刑壹年貳月，併科罰金新臺幣壹拾萬元，罰金如易服勞役
，以新台幣壹仟元折算壹日，改造之葛拉克17型玩具手槍壹支（
含彈匣壹個）沒收；又販賣第二級毒品，處有期徒刑柒年陸月，
大麻拾肆包（總重參壹陸點零捌公克）、ＭＤＭＡ參拾伍包（共
參仟肆佰玖拾捌顆）均沒收銷燬之；Ｋ他命陸包（驗後毛重貳佰
捌拾公克）、包裝大麻所用之包裝（重貳玖點貳玖公克）沒收；
應執行有期徒刑捌年陸月，併科罰金新臺幣壹拾萬元，罰金如易
服勞役，以新台幣壹仟元折算壹日，改造之葛拉克17型玩具手槍
壹支（含彈匣壹個）、Ｋ他命陸包（驗後毛重貳佰捌拾公克）、
包裝大麻所用之包裝（重貳玖點貳玖公克）均沒收，大麻拾肆包
（總重參壹陸點零捌公克）、ＭＤＭＡ參拾伍包（共參仟肆佰玖
拾捌顆）均沒收銷燬之。
     事  實
一、乙○○於民國91年3 月21日下午2 時許，在高雄市○○區○○路與中山路口之城市光廊露天咖啡廳內，將新台幣（下同
    ）10000 元之現金交付綽號「偉仔」之真實姓名年籍不詳成
    年男子購買槍械，「偉仔」告知於91年3 月29日凌晨2 時許
    ，在高雄市○○區○○路與玉竹街口旁之某ＰＵＢ前之某機
    車腳踏板上，即置有其所購可發射子彈具有殺傷力之葛拉克
    17型改造玩具手槍1 支及不具殺傷力之子彈五顆，乙○○即
    依約前往拿取上開槍械而未經許可無故持有之，並將之放置
    於其所駕駛車號ＺＪ─7681號自用小客車駕駛座下方之紙盒
    內。又其明知大麻、ＭＤＭＡ為第二級毒品，不得持有販賣
    ，Ｋ他命為第三級毒品，不得販賣，竟於91年3 月29日凌晨
    1 時許，在高雄市○○區○○路與玉竹街口，基於意圖營利
    之販賣故意，以19萬元之價格向上開真實姓名年籍不詳綽號
    「偉仔」男子販入第二級毒品大麻14包（共重約350 公克）
    、ＭＤＭＡ（俗稱搖頭丸）35包（共3498顆）、第三級毒品
    Ｋ他命6 包（共重約300 公克）等毒品一批後，欲至高雄市
    內不特定ＰＵＢ店內尋找買主，並以每包大麻3500元、Ｋ他
    命每包4000元、ＭＤＭＡ每顆100 之價格出售，但均尚未售
    出上開毒品，即於91年3 月29日凌晨3 時30分許，在高雄市
    新興區○○路與中山路口為警查獲，並扣得上開可發射子彈
    具殺傷力之改造玩具手槍1 把（含彈匣1 個）、第二級毒品
    大麻14包（總重345 ‧37公克，其中包裝重29‧29公克）、
    ＭＤＭＡ35包（共3498顆）、第三級毒品Ｋ他命6 包（驗後
    毛重280 公克）。
二、案經高雄市政府警察局移送臺灣高雄地方法院檢察署檢察官
    偵查起訴。
     理  由
壹、證據能力
一、扣案改造葛拉克（GLOCK）-17手槍（含彈匣）、大麻（共14
    包）、K 他命（共6 包）、MDMA（藍色共計2798顆、綠色共
    計500 顆、黃色共計200 顆）部分:
（一）按刑事訴訟法施行法第7條之3規定：
     「中華民國92年1 月14日修正通過之刑事訴訟法施行前，
      已繫屬於各級法院之案件，其以後之訴訟程式，應依修正
      刑事訴訟法終結之；但修正刑事訴訟法施行前依法定程式
      進行之訴訟程式，其效力不受影響」；係以刑事訴訟程式
      ，基於合目的性之考量，以從新為原則，然若程式一律從
      新，而導致程式無法達成目的，反而喪失其適用之正當性
      ，同樣基於合目的性之原則，將法安定性、訴訟經濟、被
      告訴訟權之保障等因素，納入而為整體之考量，因而有該
      但書過渡條款之規定，以調和新舊法之衝擊。至於刑事程
      式規定與刑事實體規定之區分，應依各該事項之本質而為
      判斷，若某事項直接涉及國家刑罰權，具有實體之法律關
      係者，屬刑事實體規定之事項，若與國家刑罰權無直接關
      連，僅涉及國家刑罰權之行使者，則應屬刑事程式規定之
      事項。又上開但書所謂：「效力不受影響」，係指依舊法
      所行之程式，若不牴觸新法，應認其合法有效，法院及當
      事人不得基於新法而否定舊法程式之合法性；惟舊法之刑
      事程式，必須為合法程式，如於舊法下所進行之刑事程序
      ，依舊法並不合法，則亦不能依該過渡條款而轉為合法。
      復按修正前之警察勤務條例（92年5 月25日製定公佈警察
      職權行使法已將警察臨檢行為法制化）第11條第3 款所規
      定之「臨檢」，係指警察機關於公共場所或所指定處所、
      路段，由服勤人員擔任臨場檢查或路檢，執行取締、盤查
      及有關法令賦予之勤務；屬警察勤務方式之一；此與刑事
      訴訟法第131 條第1 項第3 款有關緊急搜索權之規定者不
      同；而警察人員於公共場所或指定處所執行臨檢勤務，參
      照司法院大法官會議釋字第535 號解釋意旨，限於已發生
      危害或依客觀、合理判斷易生危害之處所、交通工具或公
      共場所為之，應遵守比例原則，不得逾越必要程度，臨檢
      前，應對在場者告以實施之事由及出示證件表明其為執行
      人員之身份，始無悖於維護人權之憲法意旨。（最高法院
      94年度台非字第285 號判決、95年度台上字第184 號判決
      參照）
（二）警方係91年3 月39日扣押筆錄內雖記載「所有人或保管人
      ，提出或交付之物予以扣押」，惟於警詢筆錄內未載有「
      被告同意搜索等」字樣且於執行臨檢前，並未明確告知在
      場之被告實施臨檢之事由，卷附之「現場臨檢查扣涉嫌物
      品清冊證明單」（卷內查無臨檢現場紀錄），即遽予搜證
      ，其實施臨檢之手段，尚難認已恪遵法治國家警察執勤之
      原則，且原判決就是否已發生危害或依客觀、合理判斷易
      生危害之情形，亦未詳細說明，雖俱有瑕疵，惟違反法定
      程式取得之證據，應否予以排除，必須考量容許作為認定
      事實之依據，是否有害於人權保障、公共利益及公平正義
      ，就個案違反法定程式情節，犯罪所生危害等事項，綜合
      考量結果，認以容許其作為認定事實之依據，始符合審判
      之公平正義，而不予排除，自不能指為違法。而依當時查
      獲之警員即證人李盈賜到庭證稱: 他看到我很緊張，我巡
      邏車剛好到那裡，他好像要閃避的樣等語。復證稱: 當時
      我要盤查他（即被告），他很緊張，他有無帶有證件我忘
      記了，我說不然你車門打開，他有同意，他打開駕駛座的
      門，我就看到在駕駛座位前面腳踏板地方有一個紙盒子，
      我叫他拿出來打開看看，我忘記是否是他自己打開，打開
      後就看到1 把槍，好像還有子彈（經鑑定後未具殺傷力，
      理由後述），我就問他這是誰的，他說是他的，我說要不
      然你車子裡面還有別的東西嗎？他不敢回答，我叫他打開
      後車廂，他同意就自己打開後車廂，就看到有毒品搖頭丸
      、大麻，1 包1 包裝完，還有大包的，還有Ｋ他命等語。
      （本院卷145 頁、146 頁），足見本件係證人李盈賜因執
      行例行性巡邏勤務，發覺乙○○行跡可疑進而查獲改造槍
      枝及大批毒品，故依上開司法院大法官會議釋字第535 號
      解釋意旨說明，本件警方於案發之際發現被告形色緊張發
      現可疑而盤查，並由被告自行打開之交通工具車門及後車
      廂內發現扣案之改造槍支及大批第二級毒品，並未逾越必
      要程度，故縱令警方於案發當時未及持有搜索票而取得上
      開槍支、子彈及第二級毒品，雖屬未依法定程序取得之證
      據，但為兼顧程式正義及發現實體真實，審酌個人基本人
      權之保障及社會安全之維護，依比例原則及法益權衡原則
      ，本院審酌上情，依刑事訟訴法第158 之4 條規定，認扣
      案改造槍支及第二級毒品，均應具有證據能力。故辯護人
      主張: 扣案之證物為非法取得未有證據能力云云，則容有
      誤會。
三、被告警詢自白之任意性:
    又上開刑事訴訟法第100 條之1 第1 、2 項之立法目的在於
    因偵查程式係秘密而不公開，為防杜違法偵查並保障被告或
    犯罪嫌疑人之人權，方為上開規定，此參其修正理由略以「
    為建立詢問筆錄公信力，以擔保程式合法，所以詢問過程應
    全程連續錄音並錄影……以期發現真實，並『確保自白之任
    意性』」等旨自明，亦即欲藉由正當之法律程式，擔保其合
    法性，進而建立司法警察官或司法警察訊問筆錄之公信力，
    是其立法意旨重點在於「確保自白之任意性」。從而違反法
    定程式取得之證據應否予以排除，仍必須就個案違反法定程
    式情節、犯罪所生危害等事實，綜合考量，認以容許其作為
    認定事實之依據，始符合公共利益之維護及審判之公平正義
    者，並非不可予以採認。故警訊筆錄所載被告之供述，依其
    他事證足認係出於被告自由意思之陳述，而非以不正方法取
    得，且其自白與事實相符者，縱令警訊時未經全程連續錄音
    ，致訊問程式不無瑕疵，自不能僅因此程式瑕疵，即謂被告
    警訊出於自由意志之自白筆錄俱無證據能力，遽悉予排除。
    （最高法院92年台上字第5904號、93年台上字2590號判決參
    照）。本件承辦員警黃煥盛已證述：「（被告）是筆錄寫好
    再錄音」等語，堪認本件警方詢問被告時並未全程連續錄音
    。此雖與刑事訴訟法第100 條之1 第1 及第2 項之規定未符
    。惟原審於92年8 月25日勘驗被告於91年3 月29日之2 次警
    訊錄音帶。其中第1 次錄音內容警方告知被告享有3 項訴訟
    權利，被告同意接受訊問，聲稱要用電話通知父親，但筆錄
    載稱已用電話通知父親，警方對被告回答有部分問題亦反覆
    確定其回答意旨，且被告回答流利，答訊內容與筆錄記載大
    致相符，被告坦承將購得毒品再轉售他人以賺取牟利，在PU
    B 尋找買主轉售毒品，並供承各種毒品價格。另第2 次警訊
    錄音帶內亦告知被告享有3 項訴訟權利，被告同意接受訊問
    ，並聲稱持有手槍作為防身之用，警方對被告回答有部分問
    題亦反覆確定其回答意旨，且被告回答流利，答訊內容與筆
    錄記載大致相符（原審卷99至104 頁）。參諸又被告於警訊
    時已陳稱：「（問：你目前精神狀況是否良好？）我目前精
    神意識狀況均非常良好」（警卷第3 頁反面），足見本件警
    方詢問被告雖非採一問一答之方式，然本院為兼顧程式正義
    及發現實體真實，審酌個人基本人權之保障（被告回答警方
    詢問時對答流利及精神狀況佳）及社會安全之維護（被告於
    夜間在車內經查扣改造槍支及大批第二級毒品，對社會治安
    已有嚴重危害之虞），又未有何證據足證警方製作被告筆錄
    時有何故意違背法定程序之主觀意圖，並依比例原則及法益
    權衡原則，依刑事訟訴法第158 之4 條規定，認被告先後2
    次警詢筆錄，均未有何違反自白之任意性，故其先後2 次警
    詢筆錄，均具有證據能力。被告原審雖辯稱: 我回答內容是
    警訊筆錄先作好，才開始錄音再一問一答云云。另其辯護人
    於原審辯護亦稱: 勘驗內容聽到紙翻頁的聲音，可見被告是
    照著筆錄念，講到持有槍枝是防身用是由警方主動對被告提
    示意見，被告才如此回答，錄音帶時間較筆錄所記載製作時
    間為短，已表現出被強暴脅迫之情形，認被告警詢自白非出
    於任意性云云。均有誤會。
四、內政部警政署刑事警察局91年5 月8 日刑鑑字第0910071741
    號槍彈鑑定書（偵一卷15-23 頁）、95年4 月19日刑鑑字第
    095004 8830 號槍彈鑑定書（偵一卷第32頁）、高雄市政府
    警察局刑警大隊解送人犯報告書（偵二卷1 頁）、和信電訊
    股份有限公司91年4 月26日函（偵二卷18頁）、高雄醫學大
    學附設中和紀念醫院91 年9月17日檢驗報告（原審卷21頁）
    、法務部調查局鑑定通知書91年4 月17日調科壹字第220013
    295 號（偵二卷14頁）、和信電訊股份有限公司91年4 月26
    日函（偵二卷18頁）、高雄醫學大學附設中和紀念醫院濫用
    藥物尿液檢驗報告92 年5月21日管藥認可字第005 號（原審
    卷69頁）、高雄醫學大學附設中和紀念醫院濫用藥物尿液檢
    驗報告92年6 月24日管藥認可字第005 號（原審卷74頁）、
    高雄市立凱旋醫院93 年5月17日高市凱醫成字第0930002611
    號函檢送乙○○精神鑑定書（原審卷58-66 頁），其本質上
    均屬被告以外之人於審判外之書面陳述，而屬刑事訴訟法第
    159 條第1 項所規定之傳聞證據。本件檢察官、被告及辯護
    人於本院調查證據時，即知有上開情形，而未於言詞辯論終
    結前聲明異議，本院復審酌上開鑑定書係依專業之方法進行
    鑑驗，其作成之情況並無不適當之情形，依刑事訴訟法第15
    9 條之5 第2 項規定，視為其同意作為證據，而有證據能力
    。
貳、實體認定
一、被告經本院傳喚未到，惟其之前陳述固坦承持有上開槍械及
    毒品，惟矢口否認有上開犯行，辯稱：上開槍械係因綽號「
    偉仔」之人用上開槍械及無殺傷力之子彈用以抵償一萬元之
    欠款，並以為係玩具手槍，不知上開槍械具有殺傷力，又前
    開毒品一批係名為「丙○○」之人所交付，其僅知有搖頭丸
    （即ＭＤＭＡ），不知有Ｋ他命及大麻等物云云。惟查：
 1、被告於91年3 月29日凌晨1 時許，在高雄市○○區○○路與
    玉竹街口，基於意圖營利之販賣故意，以19萬元之價格向上
    開真實姓名年籍不詳綽號「偉仔」男子販入第二級毒品大麻
    14包（共重約350 公克）、ＭＤＭＡ（俗稱搖頭丸）35包（
    共3498顆）、第三級毒品Ｋ他命6 包（共重約30 0公克）等
    毒品一批後，欲至高雄市內不特定ＰＵＢ店內尋找買主，並
    以每包大麻3500元、Ｋ他命每包4000元、ＭＤＭＡ每顆100
    元之價格出售之事實，業據被告警詢均坦承不諱（警卷一1
    頁背面、警卷二1 、2 頁），並有上開毒品大麻、ＭＤＭＡ
    、Ｋ他命以及改造槍支、子彈等物扣案可稽，且上開扣案之
    毒品別為大麻、ＭＤＭＡ及Ｋ他命一節，業經法務部調查局
    （大麻部分）及高雄醫學大學附設中和紀念醫院（ＭＤＭＡ
    及Ｋ他命部分）分別鑑定屬實，並有法務部調查局鑑定通知
    書（偵二卷14頁）及高雄醫學大學附設中和紀念醫院檢驗報
    告（原審卷21頁）各一份附卷足憑。另上開扣案槍械部分，
    亦經內政部警政署刑事警察局鑑定係玩具手槍換裝金屬改造
    槍管而成之改造手槍，並具殺傷力，亦有該局槍彈鑑定書（
    偵一卷16至18頁）在卷可稽，核與被告警詢自白情節相符，
    自可作為認定被告犯行之依據。
 2、又被告於案發之際，其尿液經送請高雄醫學大學附設中和紀
    念醫院鑑驗結果，被告尿液中僅有ＭＤＭＡ及Ｋ他命成份之
    陽性反應，此有該醫院濫用藥物尿液檢驗報告一紙在卷可考
    （原審卷74頁），又觀被告歷次於警、偵訊及原審自承：僅
    施用毒品ＭＤＭＡ，並無施用其他毒品等詞（警卷2 頁、偵
    二卷3 頁反面、24頁反面、原審卷141 頁），然被告持有之
    大批毒品中，竟有數量甚多之大麻等第二級毒品，足見該等
    毒品顯非供其所施用，且上開毒品數量龐大，亦可佐證被告
    警詢時坦供販賣毒品犯行，確屬事實。復審之被告警詢時之
    供述，就整批毒品販入之金額、各該毒品出售之價格及預定
    販出之地點均詳予供述，更見其警詢內容確屬實在；再依被
    告所供上開各毒品出售價格計算結果，出售所有毒品後可得
    42萬2800元，遠大於其買入該批毒品所支之19萬元，益見其
    具有販賣毒品之營利意圖，已甚顯明。
 3、另被告於上開時地持有具殺傷力槍械並經警當場查獲之事實
    ，亦經被告於警詢及偵查中供承不諱，復供承：係以10000
    元之價格購買，並於交付現金後，而於另時、地取槍等情綦
    詳，其原審雖改稱：槍支係用以抵償10000 元之欠款云云，
    自無足採。另辯護人於原審雖亦辯稱: 該等支與一般無改造
    之玩具手槍，市價僅約數千元相當，故被告購買該槍，其主
    觀上應不知該槍具有殺傷云云。惟按違法之具殺傷力改造手
    槍價格自非必高於非改造之普通玩具槍，且被告若要購買玩
    具槍僅須至一般販售玩具槍之店面購買即可，豈有可能竟以
    一萬元之高價向不明人士購買，且又以先交付現金後，再行
    取槍之隱祕方式買入，足見其主觀上自屬購買具殺傷力之改
    造手槍，以避警追查之事實，已甚明確；又參諸被告已於警
    詢中自承：購買上開槍械係為防身之用等詞，足徵被告確有
    購買具殺傷力之槍械而加以持有之犯意；是被告警詢所供顯
    與槍支鑑定報告具有殺傷力之事實相符，故辯護人上開為被
    告之辯詞，自難為有利被告之認定。
 4、辯護人又以：被告於警詢中所為之自白非出於自由意識，而
    係承辦員警教導之供述云云。然經原審勘驗該2 次警詢之錄
    音帶，該錄音帶顯現被告自願同意於夜間接受訊問，且被告
    回答承辦員警之訊問時，就其中部分問題，承辦員警並反覆
    確定被告回答之意旨，被告答訊流利，發音內容與警詢筆錄
    所載大致相符，並於警詢過程之錄音中無聽聞有任何強暴、
    脅迫、利誘、詐欺、疲勞訊問或其他不正方法之情事，業據
    原審勘驗屬實，並製有勘驗筆錄（原審卷99頁），是辯護人
    之上開辯護亦無可取。
 5、被告雖又辯稱: 扣案毒品是其友丙○○所寄放，並以000000
    0000號行動電話聯絡云云。惟查0000000000號（易付卡）行
    動電話於91年3 月間之申請人為甲○○（原名陳科汎）之事
    實，業據證人甲○○證述在卷，並有和信電訊股份有限公司
    91年4 月26日函在卷可按（偵二卷18頁），甲○○復證稱：
    當時有一位叫「丙○○」男子他說他預付卡不方便，所以他
    請我用我的名字申請這一支手機借他用，92年間，約5 、6
    年前我到台北後，就未再與該「丙○○」男子聯絡等語（本
    院卷231 頁），並證稱: 伊並不認識乙○○等語，並當庭指
    認被告乙○○身分證影本無訛（本院卷232 頁）。經本院傳
    訊高雄地區鄭義騰 (原名丙○○，69年12月27日生，住高雄
    縣大寮鄉）及丙○○（55年4 月24日生，住高雄縣岡山鎮，
    其曾於67年間原住高雄縣阿蓮鄉，該名丙○○為辯護人請求
    傳訊）到庭讓甲○○指認，惟證人甲○○均證稱: 當時向其
    借用其名義申請之丙○○男子均非在庭之「丙○○」等語（
    本院卷231 頁、265 頁）。另證人甲○○雖又證稱: （丙○○）是普通朋友，他是我朋友（張俊宏，已歿）的朋友等語
    （本院卷232 頁）。又被告經本院多次傳訊均未到庭以實其
    說，故被告上開所辯: 扣案毒品是其友丙○○所寄放云云，
    自難憑此作為有利之被告之認定。綜上所述，被告上開所辯
    ，均屬卸責之詞，並無可採，本件事證明確，被告犯行洵堪
    認定。
參、適用法律及撤銷改判
一、按行為後法律有變更者，適用行為時之法律。但行為後之法
    律有利於行為人者，適用最有利於行為人之法律，刑法第2
    條第1 項定有明文。
 1、被告行為後，槍砲彈藥刀械管制條例部分條文經修正並於94
    年1 月26日經總統公布，於同年月28日生效，而刪除修正前
    該條例第11條第4 項之未經許可持有、寄藏其他可發射子彈
    具有殺傷力之槍枝罪之規定，將該犯罪構成要件及處罰規定
    移置於同條例第8 條第4 項，且法定刑由「1 年以上7 年以
    下有期徒刑，併科新臺幣700000元以下罰金」加重為「3 年
    以上10年以下有期徒刑，併科新臺幣0000000 元以下罰金」
    ，依刑法第2 條第1 項但書之規定，比較新舊法之結果，應
    適用修正前該條例第11條第4 項之未經許可持有其他可發射
    子彈具有殺傷力之槍枝罪之規定，較有利於被告。
 2、刑法修正比較:
 （1）未經許可持有改造玩具手槍罪罰金刑最低刑度之變更：
      被告所犯槍砲彈藥刀械管制條例第7 條第4 項係法定刑5
      年以上有期徒刑，併科新台幣一千萬元以下罰金之罪。被
      告犯罪時刑法就罰金刑之規定，依修正前刑法第33條第5
      款規定，罰金刑應處銀元一元以上，並應依罰金罰鍰提高
      標準條例第1 條規定，就其原定數額得提高為2 倍至10倍
      ，但法律已依一定比率規定罰金或罰鍰之數額或倍數者，
      依其規定。惟95年7 月1 日施行之修正後刑法第33條第5
      款則規定：「罰金：新臺幣一千元以上，以百元計算之」
      ，比較修正前後之罰金刑輕重，該罰金刑之最低刑度於修
      法後已有加重，故以95年7 月1 日修正公布施行前之規定
      較有利於被告，應依刑法第2 條第1 項前段規定，適用被
      告行為時之法律論罪科刑。
 （2）就被告涉犯各該罪名均經宣告有期徒刑時，其定執行刑條
      文之變更：
      修正後刑法第2 條第1 項規定：「行為後法律有變更者，
      適用行為時之法律。但行為後之法律有利於行為人者，適
      用最有利於行為人之法律」。被告行為後，刑法第51條業
      於94年1 月7 日修正公布，並於95年7 月1 日施行，修正
      前刑法第51條規定：「數罪併罰，分別宣告其罪之刑，依
      左列各款定其應執行者：」其中第5 款規定：「宣告多數
      有期徒刑者，於各刑中之最長期以上，各刑合併之刑期以
      下，定其刑期。但不得逾20年。」修正後刑法第51條第5
      款規定：「宣告多數有期徒刑者，於各刑中之最長期以上
      ，各刑合併之刑期以下，定其刑期。但不得逾30年。」比
      較結果，修正後刑法並非較有利於行為人，依刑法第2 條
      第1 項前段之規定，仍應依修正前刑法，定其應執行之刑
      ，較有利於被告。
（3）綜上，綜合比較新、舊法之結果，應依刑法第2 條第1 項
     但書規定，一體適用最有利於行為人之法律，亦即應依修
     正前之刑法規定論罪科刑。
 3、就易服勞役折算標準之變更：
    按被告行為時刑法第42條第2 項前段規定：「易服勞役以銀
    元一元以上三元以下折算1 日。」又被告行為時之易服勞役
    折算標準，按刪除前罰金罰鍰提高標準條例第2 條前段規定
    ，就其原定數額提高為100 倍折算1 日，因此本件被告行為
    時之易服勞役折算標準，應以銀元三百元折算1 日，即新台
    幣九百元折算1 日。惟依95年7 月1 日施行之修正後刑法第
    42條第3 項前段規定：「易服勞役以新台幣一千元、二千元
    或三千元折算一日。」茲比較修正前後之易服勞役折算標準
    結果，應以修正後之規定，較有利於被告，故應依刑法第2
    條第1 項但書規定，適用修正後之刑法第42條第3 項規定，
    定其易服勞役之折算標準。
 4、收沒:
    刑法於95年7 月1 日修正公布施行，修正後刑法第2 條第1
    項之規定，係規範行為後法律變更所生新舊法律比較適用之
    準據法，於新法施行後，應適用新法第2 條第項之規定，為
    「從舊從輕」之比較。而比較時應就罪刑有關之共犯、未遂
    犯、想像競合犯、牽連犯、連續犯、結合犯，以及累犯加重
    、自首減輕暨其他法定加減原因（如身分加減）與加減例等
    一切情形，綜其全部罪刑之結果而為比較。至褫奪公權、沒
    收等從刑，因附屬於主刑，自應依主刑所適用之法律宣告之
    （最高法院97年度台上字第727 號判決參照），故本件沒收
    應依修正前刑法規定論處。
二、核被告乙○○所為，係犯修正前槍砲彈藥刀械管制條例第11
    條第4 項之未經許可持有具殺傷力之槍械及毒品危害防制條
    例第4 條第2 項之販賣第二級毒品、同條第三項之販賣第三
    級毒品等罪。公訴人認被告持有槍械部分係犯修正前槍砲彈
    藥刀械管制條例第10條第4 項之持有改造模型槍之罪，惟本
    案被告所持有者係具殺傷力之改造玩具手槍，並非改造模型
    槍，公訴人上開所認尚有未洽，惟基本事實相同，起訴法條
    應予變更。被告同時販賣2 種第二級毒品，仍僅成立販賣第
    二級毒品1 罪。又被告持有第二級毒品之低度行為，應為販
    賣第二級毒品之高度行為所吸收，不另論罪。被告所犯販賣
    第二級毒品罪與販賣第三級毒品罪，係同一販入行為而觸犯
    數罪名，屬想像競合犯，應從一重之販賣第二級毒品罪處斷
    。被告無故持有槍械及販賣第二級毒品二罪間，犯意各別，
    行為互殊，應予分論併罰。另被告精神狀況經送高雄市立凱
    旋醫院鑑定結果，其多年來的精神症狀，低落情緒、擾人的
    聽幻覺、和失眠等症狀使其感到痛苦，然而其顯現的精神症
    並無直接導致犯案，且其症狀表現的程度並未嚴重到無法認
    知其行為，其鑑定綜合研判雖認被告案發當時狀態或可言之
    有達『輕度精神耗弱』狀態，此有高雄市立凱旋醫院93年5
    月17 日 高市凱醫成字第0930002611號函檢送精神鑑定書可
    按（原審卷58至66頁），惟參諸被告於歷次警、偵及原審接
    受詢問或訊問，對案情均能明確答覆，故尚難認其於案發當
    時，已達精神耗弱之程度，核與刑法第19條第2 項之規定不
    符，故不予以減輕其刑，並此敘明。
三、原審認被告乙○○犯違反槍砲彈藥刀械管制條例及違反毒品
    危害方制條例罪，論罪科刑，固非無見。惟（一）原審審對
    被告警詢之自白及扣案改造槍支及第二級毒品並未敘明合法
    取得之依據，已有未洽。（二）原審未及酌槍砲彈藥刀械管
    制條例罪之部分條文業於94年1 月28日公佈生效，而比較新
    舊法之適用，亦有未合。（三）刑法已於95年7 月1 日修正
    公佈，原審亦未及比較持有改造玩具手槍罪罰金刑、刑法第
    51條規定（定應執行刑）、第42條（易服勞役折算標準）之
    新舊法比較，均有未當。（四）扣案第三級毒品Ｋ他命6 包
    （驗後毛重280 公克）係供販賣之第三級毒品，自應依刑法
    第38條第1 項第1 款之規定沒收，原審依毒品危害防制條例
    第18條第1 項前段之規定，應予沒收銷燬之，亦有未洽（理
    由後述）。被告上訴否認犯罪，雖無理由，惟原判決既有上
    開瑕疵，自應由本院撤銷改判。
肆、科刑及沒收
一、審酌被告前未曾犯宣告有期徒刑以上之罪，此有臺灣高等法
    院被告全國前案紀錄表一份可按，足見其素行尚可，惟本案
    購入大量毒品，意圖販賣，獲取暴利，以誘人吸毒，傷人身
    軀，作為營利之方式，惡性非淺，及其毒品尚未販出，所生
    實害未深，犯後於偵、審又翻供否認犯行，態度不佳等一切
    情狀，量處如主文第二項所示之刑，所犯無故持有槍械罪之
    罰金部分，並諭知易服勞役之折算標準，且定其應執行之刑
    並就罰金部分諭知易服勞役之折算標準，以示懲儆。
二、按毒品危害防制條例第18條第1 項前段之規定，應予沒收銷
    燬之毒品，以經查獲之第一、二級毒品為限。又毒品依其成
    癮性、濫用性及對社會危害性，共分為四級，上開條例並就
    製造、運輸、販賣、意圖販賣而持有、以非法方法使人施用
    、引誘他人施用及轉讓不同等級之毒品等行為，分別定其處
    罰。至施用或持有第三、四級毒品，因其可罰性較低，故未
    設處罰之規定，僅就施用及持有第一、二級毒品科以刑罰。
    然鑑於第三、四級毒品均係管制藥品，特於同條例第11條之
    1 明定無正當理由，不得擅自持有；第18條第1 項後段復規
    定查獲之第三、四級毒品，無正當理由而擅自持有者，沒入
    銷燬之。從而，依同條例第18條第1 項後段應沒入銷燬之毒
    品，專指查獲施用或持有之第三、四級毒品而言；倘係查獲
    製造、運輸、販賣、意圖販賣而持有、以非法方法使人施用
    、引誘他人施用或轉讓第三、四級毒品，既屬同條例相關法
    條明文規定處罰之犯罪行為，即非該條項應依行政程序沒入
    重銷燬之範圍。又同條例第19條第1 項所定「供犯罪所用或
    因犯罪所得之物」，係指犯第4 條至第9 條、第12條、第13
    條或第14條第1 項、第2 項之罪所用或所得之物，不包括毒
    品本身在內，是尚不得援用此項規定為第三、四級毒品之沒
    收依據。再同條例對於查獲之製造、運輸、販賣、意圖販賣
    而持有、以非法方法使人施用、引誘他人施用及轉讓第三、
    四級毒品之沒收，並無特別規定，如其行為已構成犯罪，則
    該毒品即屬不受法律保護之違禁物，應回歸刑法之適用，依
    刑法第38條第1 項第1 款之規定沒收之，始為適法（最高法
    院95年度台上字第911 號判決要旨參照）。本件扣案之第二
    級毒品大麻14包（扣除包裝後之總重為316 ‧08公克）、Ｍ
    ＤＭＡ35包（共3498顆），均為查獲之第二級毒品，應依毒
    品危害防制條例第18條第1 項前段規定沒收銷燬之；又包裝
    大麻所用之包裝（重29‧29公克），既係用於包裹毒品大麻
    ，防其裸露、潮濕，便於攜帶販賣，亦係供販賣毒品所用之
    物，應依毒品危害防制條例第19條第1 項之規定宣告沒收；
    另第三級毒品Ｋ他命6 包（驗後毛重280 公克）係供販賣之
    第三級毒品，自應依刑法第38條第1 項第1 款之規定，予以
    宣告沒收。另可發射子彈具有殺傷力之葛拉克17型改造玩具
    手槍1 支（含彈匣一個），係違禁物，亦依刑法第38條第1
    項第1 款宣告沒收之。
伍、不另為無罪諭知部分:
一、公訴意旨另以: 被告乙○○另於91年3 月29日凌晨2 時許，
    自真實姓名年籍不詳綽號「偉仔」男子處，在其所指示之高
    雄市○○區○○路與玉竹街口旁之某ＰＵＢ前之某機車腳踏
    板上，取得並未經許可而持有不具殺傷力之改造子彈五顆，
    而認被告涉有槍砲彈藥刀械管制條例第12條第4 項之罪云云
    。
二、惟按「槍砲彈藥刀械管制條例所稱彈藥，依該條例第4 條第
    1 項第2 款規定，係指同條項第1 款各式槍砲所使用之砲彈
    、子彈及其他具有殺傷力或破壞性之各類炸彈、爆裂物而言
    。故就立法目的言，若子彈未具上揭各該性質而無危險性，
    自無管制之必要。」最高法院91年台上字第3459號判決意旨
    參照。經查被告於上開時、地持有之上開改造子彈5 顆，均
    無法擊發，而認不具殺傷力，此業經內政部刑事警察局鑑驗
    屬實，並有該局槍彈鑑定書一份在卷可查（偵一卷第16頁）
    ，則該改造子彈5 顆既不具殺傷力，自無危險性可言，當無
    管制之必要，是核之上開最高法院判決意旨，被告持有該等
    改造子彈，自不構成槍砲彈藥刀械管制條例第十二條第四項
    之罪，原應為無罪之諭知，惟公訴意旨認被告持有改造子彈
    之行為部份，與前開持有槍械之犯行部分，同一持有行為，
    觸犯二不同之罪名，係想像競合犯，具有裁判上一罪之關係
    ，爰不另為無罪之諭知。
陸、被告合法傳喚，無正當之理由不到庭者，得不待其陳述，逕
    行判決，刑事訴訟法第371 條定有明文。本件被告乙○○經
    本院於97年5 月13日寄存送達在案（本院卷249 頁），業經
    合法傳喚，惟無正當理由未到庭，爰不待其陳述，逕行判決
    ，並此敘明。
據上論斷，應依刑事訴訟法依刑事訴訟法、第371 條、第369 條
第1 項前段、第364 條、第299 條第1 項前段、第300 條，94年
1 月28日修正前槍砲彈藥刀械管制條例第11條第4 項，毒品危害
防制條例第4 條第2 項、第3 項、第18條第1項前段、第19條第1
項，刑法第2 條第1 項、第11條前段、第55條前段、第42條第3
項、修正前刑法第38條第1 項第1 款、第51條第5 款，判決如主
文。
本案經檢察官姜麗儒到庭執行職務。
中    華    民    國    97    年    6     月    30   日
                  刑事第八庭    審判長法  官   李炫德
                                      法  官   郭玫利
                                      法  官   李政庭
以上正本證明與原本無異。
如不服本判決應於收受本判決後10日內向本院提出上訴書狀，其
未敘述上訴理由者，並得於提起上訴後10日內向本院補提理由書
狀（均須按他造當事人之人數附繕本）「切勿逕送上級法院」。
中    華    民    國    97    年    6     月    30   日
                                      書記官   吳福連
附錄法條:
94年1 月28日修正前槍砲彈藥刀械管制條例第11條第4 項
未經許可，持有、寄藏或意圖販賣而陳列第一項所列槍砲者，處
一年以上七年以下有期徒刑，併科新臺幣七百萬元以下罰金。
毒品危害防制條例第4 條第2 項、第3 項
製造、運輸、販賣第二級毒品者，處無期徒刑或7 年以上有期徒
刑，得併科新臺幣7 百萬元以下罰金。
製造、運輸、販賣第三級毒品者，處5 年以上有期徒刑，得併科
新臺幣5 百萬元以下罰金。


司法院資訊處製作；財團法人民間司法改革基金會備份。
